臺灣高等法院刑事判決　　　　　　　　　　　　　九十三年度上訴字第一四六五號
　　上　訴　人　臺灣板橋地方法院檢察署檢察官
　　被　　　告　乙○○
　　指定辯護人　本院公設辯護人 甲○○
右上訴人因偽造有價證券等案件，不服臺灣板橋地方法院九十二年度訴字第二二０四
號，中華民國九十三年三月十七日第一審判決（起訴案號：臺灣板橋地方法院檢察署
九十二年度偵緝字第一三九八號），提起上訴，本院判決如左：
    主  文
上訴駁回。
    理  由
一、公訴意旨略以：被告乙○○意圖為自己不法之所有，於民國八十五年十月十五日
    凌晨零時許，在臺北縣中和市○○街一號之工地內，以敲毀玻璃之方式竊取劉炎
    輝置於自小客車內之臺北區中小企銀雙和分行之空白支票六十八張及昱元建設有
    限公司之公司大、小章，得手後並有下列行為(一)在票號ＰＹ五一五六三五之支
    票上，填載新臺幣（下同）三萬元之面額及九十一年十月一日發票之日期，於九
    十一年九月某日持向謝滄武行使以繳納租金。(二)在票號ＰＹ五一五六三四之支
    票上，填載一萬元之面額及九十一年十月五日發票之日期，於九十一年九月二十
    四日在票上背書而向籃桐輝行使以支付貨款。(三)在票號ＰＹ五一五六三六號之
    支票上，填載一萬七千八百元之面額及九十一年十月十日發票之日期，於九十一
    年九月十四日持向丁○○行使以支付貨款。嗣經持票人等分別提示票據而遭銀行
    以票據已經掛失為由退票，始悉上情，因認乙○○涉有刑法第三百二十條第一項
    竊盜罪嫌、第二百零一條第一項之偽造有價證券罪嫌等語。
二、被告乙○○經傳喚未據到庭，據其於原審堅決否認有何公訴意旨所載之犯行，辯
    稱：我只跟朋友陳建民借了三萬元這張票，後來交給我的房東謝滄武支付租金之
    用，另外二張票我不知道，那時朋友拿給我時，上面就有記載、發票完成，另外
    二張票我沒有交給籃桐輝、丙○○，我不認識他們二人，上面我的背書，我不知
    道怎麼會有。檢察官問我時，我以為我拿票給人家都要背書，我不記得有無在給
    房東這張三萬元的票上背書，另外那張票上的背書不是我背書的等語。經核公訴
    意旨認被告涉有右揭犯行，係以被害人劉炎輝之指述、證人謝滄武之證述及偽造
    之支票影本三件等為其主要論據。
三、關於竊盜部分：
    證人劉炎輝於警詢及原審訊問時雖證稱，伊於前揭時、地失竊空白支票六十八張
    ，並稱支票與印章放在車上停在中和工地時被竊，本件支票上所載金額、日期及
    印章並非伊所填載等語（見九十二年度偵字第四二九六號卷第五、六頁；原審九
    十三年三月三日審判筆錄）。惟就其指述情節觀之，僅足證明本件支票有被竊及
    遭偽造之事實，至於行竊者究為何人，及是否被告所偽造一節，均尚難由此獲得
    證明。況劉炎輝於原審訊問時亦證稱，伊所失竊之支票有出現過四、五張，伊有
    到法院作過證，不知道被告是誰等語（見同上原審審判筆錄）。則劉炎輝所失竊
    之支票既然不僅只本件遭偽造之三張支票，復有其他四、五張支票出現另案在調
    查審理，且依後述被告僅持有自其友人陳建民處借得用以支付租金之三萬元支票
    一張而已，自難單憑證人劉炎揮之片面指證，即遽認其所失竊之六十八張支票係
    被告乙○○所竊取。
四、關於偽造有價證券部分：
（一）證人即房東謝滄武於原審審理時，就被告交付票號ＰＹ五一五六三五、面額
      三萬元、發票日九十一年十月一日之支票予證人以供繳納租金之用所為之證述
      ，與被告所辯節相符，自堪信為真實。證人謝滄武復證稱：「票不是當場開的
      ，金額、日期不是被告當場寫的，交票時已經填載完成，當時被告說要背書，
      我說沒有問題，沒有要求被告背書。」等語（見原審卷第六十四至六十七頁）
      。依證人謝滄武所證述被告交付系爭支票之經過，並不足以證明被告有偽造支
      票之事實。原審於九十三年三月三日審理時，經提示上開支票影本予證人陳建
      民辨識，據其證稱：「支票是我作生意收回來的，當時收回後，乙○○說他有
      急用，要繳房租，跟我借票，我就借給乙○○。」（見原審卷第一、一
      一頁）。證人陳建民既經具結在案，所證情節復與被告所辯相符，堪可採信。
      至證人陳建民與被告乙○○究竟係朋友關係或工作上的老闆關係一節，雖二人
      所供有所出入，然此部分歧異並無礙於陳建民所述上開支票係其交付被告之事
      實認定。由上所述，足認票號ＰＹ五一五六三五、面額三萬元、發票日九十
      一年十月一日之支票，在證人陳建民自他人收受時即已填載完成，自難謂被告
      有何偽造上開支票之犯行。且證人陳建民嗣後交付上開支票予被告，純係借票
      性質，亦無證據證明被告有何明知該支票係偽造而復持以行使之行使偽造有價
      證券情事。
（二）證人即送貨司機籃桐輝證稱：「票後有乙○○的背書沒有錯，因為我幫我老闆
      縣中和市○○路，確切地點我忘記了，我是送免洗餐具去。我是放在門口，有
      個人說去找朋友，後來一個比較瘦的交給我張支票，不是在庭的被告，我發現
      後面有背書，我說票不是你的，他就說有背書，是乙○○，我不好意思叫他拿
      我忘記了，我是叫他說若不是你的支票，你要簽名及背書。」「我在警察局時
      ，我說是瘦瘦的好像有吸毒，警察沒有拿照片給我看。警察就跟我說他有這個
      毛病，為何上面有我的簽名，我忘記了，因為照片很小，我不確定，但不是在
      庭的被告，我可以確定。」（見原審卷第六十八、六十九頁）。依此情形，不
      僅籃桐輝已明確否定被告係交付支票之人，證人即籃桐輝之老闆戊○○於原審
      審理時，經諭知被告乙○○當庭唸出九十二年度偵字第四二九六號卷第四十四
      頁估價單上以『你有無送外送‧‧』等問句後，並經戊○○證稱：「剛剛被告
      所講的第一句話，被告一開口的聲調很像，聲音講話的語氣很像，因為已經兩
      年多了，我只能說我的感覺，不過他越講就越不像，後來問筷子等的情形好像
      比較生疏，腔調好像又跟當時那個人不太像。」等語（見原審卷第一七頁）
      。由上開證人籃桐輝及戊○○所言，已足認票號ＰＹ五一五六三四、面額一
      萬元、發票日九十一年十月五日之支票並非被告所交付無訛。至該支票背面固
      有「乙○○」之背書，然被告否認為其所書寫，經由比較支票影本上與被告在
      原審當庭書寫之「乙○○」筆跡（見原審卷第七十四頁），於「信」字左側人
      字旁，被告係兩畫書寫，而支票上係一筆書寫；於「宏」字，被告第一畫係橫
      向書寫，而支票上係直向書寫，二者字跡並不相符。依卷證並無積極證據證明
      該支票係被告乙○○所偽造。況偽造支票之人為避免自曝犯行，衡情應無可能
      在支票後面親自背書，自亦不能因支票背面有「乙○○」三字即遽以認定該支
      票係被告所偽造。又該支票既非被告交付予籃桐輝，更無行使偽造有價證券犯
      行之可言。
（三）至證人丁○○於原審審理時固證稱：「（你如何確定在庭被告將票交給你？）
      當時我跟被告聊了十來分，雖然是晚上，但是他還問我一臺機器的操作，還問
      我是不是老闆。」「（為何你會特別記住他？）因為他讓我等好久，而且他當
      初說他很趕，但是為何又會讓我等很久，而且當時他是確定我貨下好才過來，
      而且他又跟我說我們會計有答應讓他開支票。」「（你是依據何種特徵認出被
      告？）身高跟臉的輪廓，不過當時他的頭髮比較長，像遊樂場的人，我百分之
      百肯定是他。」「（當時送貨跟被告談話現場光線昏暗？）是，但不是暗到看
      不到。」惟又證稱：「（那人穿著？）十分邋遢，衣服我忘記了，印象中是Ｔ
      ─ｓｈｉｒｔ，顏色忘記了。」「（下半身穿什麼？）我印象最深刻是拖鞋，
      下半身我真的沒有注意到，現在問我真的不記得了。」「（指認時，警察給你
      幾張照片？）當時警察好像只有拿一張照片給我看，我當時說真的很像。」（
      一個月前的訂貨客戶是否記得？）那麼多沒辦法，百分之百要記得沒有辦法，
      長期訂貨的會記得。」（見原審卷第九十六至九十九頁）。雖證人初始明確肯
      定被告係交付支票之人，惟又稱警詢時所指認之照片真的很像被告云云。而警
      詢所提示之被告照片頭髮明顯較現在為長，亦為證人所是認，何以證人對於照
      片中符合證人所述特徵之被告稱真的很像，而對於時隔一年半（交付支票之時
      間為九十一年九月十四日晚上）後在庭之被告，復能指證確認無訛，實有所疑
      。況在當時光線昏暗之情況下，縱使證人與被告交談十來分鐘，惟證人亦自承
      一個月前訂貨客戶的容貌，除非係長期訂貨的客戶，否則那麼多沒辦法記得等
      語。是證人是否能清楚辨識交付支票之人之容貌特徵，實有疑問。且證人丙○○並未親見當時交付支票之人填載上開支票金額、日期及蓋章，自亦不能遽推
      論支票為被告所偽造。
（四）卷附本件公訴意旨所指三張偽造之支票，觀之其上金額、發票日期等文字記載
      ，書寫方式、筆劃力道均有差異，亦無支票正本足供筆跡鑑定，此據證人戊○○、丙○○證稱在卷（見本院卷第四十、五十頁），故上開支票是否被告所為
      自仍存有合理之懷疑。再由九十二年度偵字第四二九六號卷第四十四頁證人戊○○提供之「世紀」估價單、四十五頁證人丙○○提供之「佳一味企業」送貨
      單上叫貨之人所留下的行動電話均為「0000000000號」，經向遠傳
      電信股份有限公司函查結果，該門號為易付卡。並非被告所申設之行動電話，
      有該公司回函一件附卷可憑（見原審卷第八十七頁），亦不足以認定本件偽造
      支票之犯行與被告有何關涉。
五、原審基於上開論斷，以本案之證據不足以證明被告犯罪，此外復查無其他證據足
    資認定被告有被訴之竊盜、偽造有價證券等罪行，依法為其無罪判決之諭知，並
    無不合。經查，證人戊○○、丙○○所持有之上開支票正本均已不存在，此經其
    二人在本院證實在卷，已無從依檢察官上訴意旨所指送請作筆跡之專業鑑定，又
    上訴意旨仍執證人指證之前詞，資為被告有上開犯行之依據，其不可信已如前述
    ，是檢察官之上訴為無理由，應予駁回。
六、被告經合法傳喚，無正當理由不到庭，不待其陳述逕行判決。
據上論斷，應依刑事訴訟法第三百六十八條、第三百七十一條，判決如主文。
本案經檢察官呂丁旺到庭執行職務。
中　　　華　　　民　　　國　　九十三　　年　　　八　　　月　　三十一　　日
                              臺灣高等法院刑事第十庭
                                  審判長法  官  溫　耀　源
                                        法  官  邱　同　印
                                        法  官  吳    　燦
右正本證明與原本無異。
如不服本判決，應於收受送達後十日內向本院提出上訴書狀，其未敘述上訴之理由者
並得於提起上訴後十日內向本院補提理由書（均須按他造當事人之人數附繕本）。
          　　　　　　　　　　　　　　　書記官  陳　靜　姿
中　　　華　　　民　　　國　　九十三　　年　　　八　　　月　　三十一　　日
